臺灣臺中地方法院刑事判決　　　　　　　　　　　　九十三年度易字第一四四九號
　　公　訴　人　臺灣臺中地方法院檢察署檢察官
　　被　　　告　甲○○
　　選任辯護人　謝錫深律師
右列被告因詐欺案件，經檢察官提起公訴（九十三年度偵字第四三二七號），本院判
決如左：
    主  文
甲○○無罪。
    理  由
一、公訴意旨略以：被告甲○○於民國九十二年一月間透過友人介紹認識乙○○，得
    知乙○○係八極科技股份有限公司（以下稱八極公司）監察人，且該公司急需資
    金擴廠，竟意圖為自己不法之所有，向乙○○訛稱有某基金會可提供中小企業融
    資，須預收百分之一保證金，八極公司可自該基金會借款新臺幣（下同）三億六
    千萬元，故須繳交三百六十萬元保證金，致乙○○不疑有他，雙方乃於九十二年
    二月十二日就融資事宜簽訂「資金合作備忘錄」，約定乙○○提供上開保證金後
    ，甲○○須於九十二年三月十九日前，提供三億六千萬元予乙○○，乙○○即自
    九十二年二月二十日起迄同年五月五日止，分別匯款五十萬元、三十五萬元、十
    五萬元、八十五萬元、二十萬元及十五萬元共計二百二十萬元至甲○○指定之帳
    戶（甲○○母親何林彩鑾所有、帳號0000000000號）內。詎甲○○得
    款後，即以各種理由推託，拒不交款，事後乙○○停止辦理融資，要求退還保證
    金，甲○○亦未返還，至此乙○○始知受騙，而報警查獲。因認被告涉犯刑法第
    三百三十九條第一項詐欺取財罪嫌。
二、按犯罪事實應依證據認定之，無證據不得認定犯罪事實，又不能證明被告犯罪者
    ，應諭知無罪之判決，刑事訴訟法第一百五十四條第二項、第三百零一條第一項
    分別定有明文。又事實之認定，應憑證據，如未能發現相當證據，或證據不足以
    證明，自不能以推測或擬制之方法，以為裁判基礎（最高法院著有四十年度臺上
    字第八六號判例參照）。再告訴人之告訴，本以使被告受刑事訴追為目的，故其
    陳述是否與事實相符，自應調查其他證據，以資審認，苟其所為攻擊之詞，尚有
    瑕疵，則在此瑕疵未予究明以前，即不能遽採為斷罪之基礎（最高法院著有六十
    九年度臺上字第一五三一號判例參照）。另按認定犯罪事實，所憑之證據，雖不
    以直接證據為限，間接證據亦包括在內，然無論直接或間接證據，其為訴訟上之
    證明，須於通常一般之人均不致於有所懷疑，而得確信其為真實之程度者，始得
    據之為有罪之認定，倘其證明尚未達到此一程度，而有合理性懷疑之存在時，即
    無從為有罪之認定，此亦有最高法院七十六年度臺上字第四九八六號判例可資參
    照。又刑法第三百三十九條第一項詐欺罪之成立，以意圖為自己或第三人不法所
    有，以詐術使人將本人或第三人之物交付為要件。所謂以詐術使人交付，必須被
    詐欺人因其詐術而陷於錯誤，若其所用方法，不能認為詐術，亦不致使人陷於錯
    誤，即不構成該罪，最高法院亦著有四十六年度臺上字第二六０號判例意旨參照
    。至於債務人於債之關係成立後，如有未依債之本旨履行民事債務之情形，在一
    般社會經驗上可能之原因甚多，縱令是出於惡意不為履行，苟無足以證明其在債
    之關係發生時，自始即具有不法所有意圖之積極證據，亦僅能令負民事之遲延給
    付責任，依刑事訴訟法第一百五十四條之規定，尚不得據此債信違反之客觀事態
    ，而推定債務人原有詐欺取財或詐欺得利之犯意。
三、公訴人認被告涉犯刑法詐欺取財罪嫌，無非係以：(一)被告匯款予陳先生（按即為
    丁○○，下同）之時間，與告訴人乙○○匯款予被告之時間、金額均不相同，難
    認被告匯款予丁○○之款項即為告訴人匯款予被告者，足見被告辯稱已將款項匯
    予丁○○云云，顯無可採；(二)被告辯稱系爭二百二十萬元款項係作為丙○○等四
    人勞務費用，與先前作為保證金之約定顯有矛盾，且若係勞務費用，被告又何以
    將之交予丁○○，被告前後供詞不一，顯係卸責之詞；(三)再者，被告並不否認應
    將上開款項返還予告訴人，且告訴人自九十二年中即向被告要求返還，被告卻一
    再拖延，僅以「還在處理」搪塞；(四)顯見被告明知於簽約之初，即無返還款項之
    意思，其有意圖為自己不法之所有，而詐騙告訴人交付保證金之犯行等節為據。
    訊據被告固直承於右開時地與告訴人締結資金合作備忘錄，告訴人前後確實匯款
    二百二十萬元至伊母親帳戶內等事實不諱，惟堅詞否認有何詐欺取財犯行，辯稱
    ：在九十二年一月間告訴人透過戊○○來找伊，當時還不知道他要資金擴廠，只
    是閒聊，有提到伊是否能替告訴人找到資金，在九十二年一、二月份都是如此說
    ，請伊替他尋求資金；雙方於九十二年二月十二日締結資金合作備忘錄，有約定
    告訴人應於締約後一星期提供保證金三百六十萬元及營運計劃書給伊，伊才於同
    年三月十九日提供三億六千萬元資金給告訴人，但告訴人並未依約提供保證金及
    營運計劃書，是告訴人自己本身遲延，到最後才說不辦理了，伊並非有詐欺行為
    等詞。
四、經查：
  (一)被告與告訴人於本案締約前並不相識，係透過雙方友人戊○○、趙浩慈介紹，因
    為告訴人任監察人一職之八極公司需要資金融資，遂由戊○○、趙浩慈等人居間
    介紹，由告訴人出面與被告締結卷附資金合作備忘錄等情，業據證人戊○○於本
    院九十三年十月二十日審理時具結證明屬實（參本院卷第一四０頁筆錄），並為
    告訴人所不否認。告訴人並明白表示其與被告並不熟識，因為相信友人戊○○與
    趙浩慈二人，才會透過盧、趙二人與被告締結本備忘錄，當時戊○○說被告曾經
    與趙浩慈合作過類似案件很成功，且有拿到酬佣，才介紹伊與被告認識，且被告
    也拿過其他合作備忘錄等文件給伊看，伊也有問過趙浩慈曾經與被告合作的案件
    ，趙浩慈也說沒問題，被告公司規模很大、資金很多，伊是相信戊○○與趙浩慈
    等情（參本院卷第八二頁筆錄），證人戊○○則於同日審理時證稱伊曾聽聞趙浩
    慈提及先前趙浩慈與被告合作案件很成功，雙方均拿到佣金，並將此事告知告訴
    人，但並沒有特別講到是投資案件很成功等語（參本院卷第一四三頁筆錄）。足
    見本案並非被告主動找告訴人商談投資、融資事宜，而係告訴人基於對友人戊○○、趙浩慈之信賴，而締結本約，核與被告於本院行準備程序時所供情形相符。
    與一般詐騙多由行為人主動招攬、廣為宣傳等行徑自屬有別。
  (二)而被告與證人丁○○係相識五年之朋友，因證人丁○○有辦法提供外國資金來源
    ，遂與被告於九十一年十二月十六日締結資金合作協議書，約定被告提供一百萬
    元保證金，證人丁○○則提供美金一億二千萬元之百分之七十額度交由被告做資
    金運用，如被告得以覓妥本國資金需求者，而資金需求者可以提供完整財務報表
    、營運計劃供其等評估是否適宜投資，證人丁○○即會向其外國資金提供者報備
    ，徵得其同意後予以投資，在該百分之七十額度內授權被告去談，如果協商成功
    ，認為可以投資者，再由證人丁○○以在臺灣方面代表之身分，出面與該資金需
    求者締結正式契約等情，業據證人丁○○於本院九十三年十月二十日審理時具結
    證明屬實。茲摘要其部分筆錄內容：「（你是何家負責人？）我是境外的ＡＤＥ
    Ｘ  ＨＯＬＤＩＮＧＳＬＩＭＩＴＥＤ公司的負責人，該公司沒有中文名稱，我
    在本國沒有公司。」、「（ＡＤＥＸ公司成立前，你在臺灣從事何工作？）我原
    是公務員，經澳洲朋友他不熟大陸，故由我了解該方面民情，他談妥大陸生意，
    再與我由接洽，談成後他每月再撥三千萬元美金到我戶頭下，並要求我要成立上
    開境外公司。」、「（該朋友每月投資三千萬元美金到你戶頭作何用途？）用於
    投資大陸生意。」、「（依你與被告該協議書【即資金合作協議書】看來只是貸
    款協議書與投資無關？）被告與我認識五年了，是有一天被告問我他朋友需要資
    金，問我在臺灣有無機會，我有問澳洲朋友，他說可以，但要被告提出詳細的資
    金報告及營運計劃，才可以貸款給他，當時被告告訴我是與電光業有關的事業。
    」、「（你澳洲朋友是否作放款業務？）不是，他作投資的。」、「（你與被告
    協議書簽立時，是他告知你，他朋友要借款才簽立否？）是的，且我有先問過我
    澳洲朋友，他同意我才與被告簽。」、「（為何該協議書你要求被告先一百萬
    元？）因為協議金額的百分之一要作為保證金，因為怕將來他與我談合作計劃已
    經啟動，他事後又反悔，是為保障契約的履行。」、「（依與被告之合約，被告
    應在九十一年十二月二十日前付款一百萬元，有否付款？）被告有付。」、「（
    你與被告簽資金合作協議書第四項為何一億二千萬元美金的獲利，被告分到百分
    之七十，你分到百分之三十？）該部分不是一億二千萬元美金的部分，外國入
    的款項一個月是三千萬元美金，一年是三億六千萬元美金，我給被告運用的部分
    是一億二千萬元美金，由他找到投資案，將一億二千萬元美金的百分之七十分配
    給他運用，我分配百分之三十，由我找投資案。但被告要確保有錢進來，故要他
    先繳保證金一百萬元。至於上開契約用語【權利金的獲利】可能有誤，應是指【
    權利金】，我現在說的才對。」、「（照你上開所述，若放貸成功你們要去投資
    八極公司，為何變成被告投資該公司？）我不清楚，該部分是被告自己去談的。
    」、「（你如何告訴被告該事？）被告要資金我給他用，若該計劃投資成功後，
    國外會分配給他應得的酬佣，他可能以為就是他可以入股的部分。」、「（若投
    資成功，你澳州朋友如何入股該公司，他又沒有簽約？）澳洲朋友是審核通過，
    先投資到臺灣公司，他再與臺灣公司談入股的事，他本來是主要找大陸方面的公
    司，後來剛好臺灣有本案的投資案，他才同意我們去談。」、「（你在荷蘭銀行
    有否美金存款戶頭？）有，是澳洲朋友協助我的。」、「（荷蘭銀行帳戶的錢是
    否用來作投資用？）是類似澳洲在臺灣的自備款，是給澳洲朋友與臺灣公司談生
    意時的資金證明，我不能動用。」、「（九十二年一月二十四日之存款餘額證明
    一億元美金在你戶頭下？）是，那是澳洲朋友交給我，我交給被告看的。」等語
    可明。並提出其任職ＡＤＥＸ  ＨＯＬＤＩＮＧＳ  ＬＩＭＩＴＥＤ公司設立登
    記資料、其與澳洲友人簽立之協議書及偵查中被告提出之資金合作協議書各乙份
    、荷蘭銀行出具之存款餘額證明二份為證（顯示丁○○於九十二年一月二十四日
    在荷蘭銀行有美金一億元定期存款）（參偵卷第三九頁至第四一頁）。足見被告
    確實係透過丁○○資助始得以覓得外資來源，於九十二年二月十二日與告訴人締
    結資金合作備忘錄，並非自始即無資金來源可供支付三億六千萬元之鉅額款項。
    公訴人起訴事實認被告得知告訴人任職之八極公司急需資金擴廠，竟意圖為自己
    不法之所有，向告訴人訛稱有某基金會可提供中小企業融資乙情，認係被告意圖
    為自己不法之所有，而有施用詐術之行為，顯與事實不符。
  (三)再者，依告訴人與被告所不爭執於九十二年二月十二日締結之資金合作備忘錄，
    有關合作內容「０２」項下明文約定：「乙方（八極公司）提供保證金三百六十
    萬元整予甲方（被告），甲方辦理本案資金三億六千萬元整予乙方，辦理時間即
    九十二年三月十九日前辦理完成，合計三十五日曆天」等情，有卷附備忘錄可參
    。依契約字面文義，似指八極公司應於九十二年三月十九日前提供三百六十萬元
    保證金予被告，而被告應於同時間之前提供三億六千萬元資金予告訴人，有互為
    對待給付之意。然被告於本院行準備程序時則一再供稱：當初是約定簽約後一星
    期內告訴人應該要提供完整營運生產計劃書及三百六十萬元保證金給被告，被告
    才負有於九十二年三月十九日之前提供三億六千萬元資金予八極公司之義務，而
    告訴人卻在之後出國，以致於無法如期提供保證金，才改由分期付款方式等語。
    觀系爭資金合作備忘錄內雖僅提及告訴人所代表之八極公司（其上僅有告訴人個
    人印章，並未見八極公司大章，告訴人復直承僅為監察人，並非董事長，該備忘
    錄所衍生之法律關係是否業已存在於被告與告訴人所欲代表之八極公司之間，仍
    有疑義，惟告訴人稱此乃草約，待正式締約時，才由雙方律師在場見證並簽約，
    並為被告所不否認）有提供三百六十萬元保證金之義務，而未及於是否應提供營
    運生產計劃書。惟依照上該備忘錄約定，被告係依約負有提供三億六千萬元資金
    義務者，而三億六千萬元並非小數目，被告與告訴人復認識未深，被告自無可能
    平白無故僅收受三百六十萬元保證金，卻在未確認告訴人所欲代表之八極公司是
    否營運完善、擴廠計劃是否可行等情後，即將三億六千萬元之鉅額交付告訴人至
    明。且證人丁○○於本院同日審理時，復證稱：「（依你與被告締結之資金合作
    協議書第三條第二項約定，你分十次分款，第一次要在九十二年一月十日，有無
    撥款？）沒有。」、「（為何未撥款？）簽該合議書是我告訴被告說一定要借款
    人提出完整的營運計劃，但都沒有收到，到九十二年五月他才給我公司財務報表
    及營運計劃兩項，但我看出財務報表是矛盾百出，就退回給被告，要求補正，但
    被告有無要求對方補正，我不清楚。」、「（本案借貸案，有無期限限制？）沒
    有，只要將該財務計劃及營運計劃完整提供就可以，只是時間較長，沒想到到九
    十二年七、八月就聽被告說他們不合作了，後續問題不清楚。」、「（財務計劃
    及營運計劃何人審核？）被告先看過，再由我審核，但我看過覺得不行，我會一
    直追著被告要。」、「（你退件前，知否被告已經退過乙○○很多次件？）不知
    道。」、「（你說審核投資及匯錢投資到談入股，是何人與八極公司談？）在臺
    灣都是我」、「（你決定款之前，是否要先談合約？）要，但本案的財務計劃
    及營運計劃是沒有審核通過，故尚未談及合約之事。」等語，亦明確表明如在臺
    灣之資金需求者（本案即為告訴人所屬之八極公司）如果希望得以獲得資金來源
    ，必須要提供完整之財務報表及營運生產計劃供其等審核確認適於投資後，始有
    可能獲得金援。而告訴人於本院九十三年九月十五日審理時以證人身份亦具結證
    稱：「（以你們的認知，資金合作備忘錄，是否在九十二年三月十九日前提供足
    額保證金才撥款，同時也要擴建計劃經過臺北公司（即指丁○○）審核通過，被
    告公司才撥款？）是這樣子沒錯，但擴建計劃我們於二月十二日前就有提出，他
    們陸續有要求修改，保證金要在九十二年三月十九日前提足，他們才會撥款給我
    們，之後我們表示資金不足，被告才表示代墊。」等語（參本院卷第八五頁筆錄
    ），及告訴人於九十二年四月十四日仍提出該公司營運計劃書、同年四月二十一
    日仍傳真該公司之ＤＶＤ─Ｒ９２年Ｏｆｆｌｉｎｅ擴線資金到位需求時程予被
    告收執等情可明（參本院卷第三七頁、第三八頁以下）。是被告辯稱告訴人除應
    提供三百六十萬元保證金外，仍負有提供完整營運計劃書之義務，且應於上開九
    十二年三月十九日約定撥款三億六千萬元之前即應提供給證人丁○○審核完畢一
    情係與事實相符。然告訴人卻遲至九十二年四月十四日、二十一日仍不斷修正提
    供，導致被告於九十二年五月份才將告訴人提供之八極公司財務報表、營運生產
    計劃書送至證人丁○○處審核，並經證人丁○○提出多項質疑，認為諸多矛盾，
    而退還給被告要求補正，顯然本案貸款案之所以無法通過，告訴人顯係有可歸責
    於其本身之事由至明。公訴人認被告均以「還在處理」搪塞告訴人，疏未論及告
    訴人就系爭備忘錄之無法履行亦有上開可歸責事由。
  (四)而被告固不否認曾於九十二年二月二十日、三月十八日、四月十一日、四月二十
    日、五月五日分別收受告訴人五十萬元、三十五萬元、八十五萬元、十五萬元、
    二十萬元、十五萬元，合計二百二十萬元之匯款，並有告訴人所提匯款回條聯五
    紙為證（惟截至資金合作備忘錄所約定之時間九十二年三月十九日之前，告訴人
    僅匯款八十五萬元，尚未達依約應匯款三百六十萬元百分之二十四；且告訴人確
    實於締約後之九十二年二月十八日隨即出國，至同年月二十二日方返國，有入出
    境查詢結果一紙可參；告訴人遲至九十二年四月十四日及二十一日方提供及傳真
    該公司之營運計劃書、ＤＶＤ─Ｒ９２年Ｏｆｆｌｉｎｅ擴線資金到位需求時程
    等資料，縱使備忘錄未明訂應在締約後一個星期內即九十二年二月十九日前完成
    ，然業已逾越備忘錄所約定之時間至明）。惟被告係徵得證人丁○○同意，證人
    丁○○再徵得其澳洲友人（資金提供者）同意，被告在確認資金提供者確實有提
    供意願後，再與告訴人締結系爭資金合作備忘錄。證人丁○○並要求被告須提撥
    一百萬元保證金，確保被告確實可以談妥本案，以免所有啟動之計劃均泡湯，且
    要求被告須將所有得到之資金來源轉匯至伊帳戶內，而被告確實也有如此配合，
    目前伊已收到被告匯款二百九十萬元，因本案合作計劃並未成功，且告訴人表示
    不繼續進行，故上開二百九十萬元隨時可以退還等情，亦據證人丁○○於本院同
    日審理時證稱：「（你與被告約定一百萬元，為何他匯給你二百九十萬元？）因
    為我有與被告約定他若有多收到錢要到我戶頭，因為怕他會利用本投資案作其
    他投資，這樣我才可以負責任。」、「（被告陸續多錢，你有否問被告原因？
    ）沒有，我有給他百分之七十的額度運用，他多給我的錢，若將來投資不成功
    ，我再退還給他。」、「（二百九十萬元何在？）他匯在我臺灣銀行的戶頭，目
    前存在我臺灣銀行戶頭及其他戶頭內，我有動用，因為我的錢進進出出，但我有
    告訴被告若要錢，我馬上給他，但他都還沒有跟我說，我是用在私人土地上的事
    。若被告要我還二百九十萬元，我馬上可以還。」等語明確。而被告確實於九十
    一年十二月二十三日、九十二年一月八日、二月七日、二月二十日、四月二十八
    日及五月十四日，分別匯款一百萬元、一百萬元、二十五萬元、五十萬元、十萬
    元及五萬元，共計二百九十萬元至丁○○設於臺灣銀行帳戶內，有被告所提匯款
    回條六份為證，並有臺灣銀行臺中分行、臺灣銀行營業部及三信商業銀行股份有
    限公司函送證人丁○○及何林彩鑾存提款支出明細在卷可參（參偵卷第五十頁至
    第六五頁）。可見被告於與證人丁○○締結上開資金合作協議書後，確實履行其
    提供一百萬元（九十一年十二月二十三日）保證金之義務，於嗣後與告訴人洽談
    本案期間即已陸續代墊部分款項（九十二年一月八日一百萬元、同年二月七日二
    十五萬元），並於締結資金合作備忘錄後，將告訴人匯入之款項轉匯至證人丁○○上開臺灣銀行戶頭內（九十二年二月二十日匯五十萬元、四月二十八日匯十萬
    元、五月十四日匯五萬元）。而告訴人亦表示於農曆過年後不久，戊○○、趙浩
    慈介紹伊與被告認識，也在該期間與被告商談，直到同年二月十二日草擬該資金
    合作備忘錄，．．．一開始伊曾向被告表示資金可能有所不足，被告表示在撥款
    前將資金補足即可，事後被告表示可以代墊，到後來覺得苗頭不對才要求被告代
    墊等語（參本院卷第七九頁、第八十頁、第八七頁筆錄），亦直指初始談及本案
    時，曾向被告表示資金不足情況。則被告事先代墊部分款項，以致出現公訴人認
    為被告匯款予丁○○及告訴人匯款予被告之時間點及數額均不相符，因而認定被
    告辯稱有轉匯乙事係屬不實在（惟公訴人亦未舉證證明被告將告訴人所匯之款項
    究竟作何用途使用），顯係忽略上開情狀且被告實際並未挪為己用之事實。
  (五)再者，被告與告訴人自九十二年二月十二日締約後，告訴人隨即於同年月十八日
    出國，有前開入出境查詢結果可徵；在九十二年四月十四日之後，告訴人並已提
    供八極公司於九十二年四月十四日印製完成之營運計劃書予被告，於同年四月二
    十一日尚傳真ＤＶＤ─Ｒ９２年Ｏｆｆｌｉｎｅ擴線資金到位需求時程予被告，
    彼時被告並已匯款二百七十五萬元予證人丁○○，告訴人亦已匯款二百零五萬元
    予被告，直至九十二年八月份告訴人主動告知被告不要續辦融資事宜等情，均為
    告訴人所是認。自九十二年二月十二日締約後，直到九十二年四月間告訴人尚有
    提供、傳真文件之密切往返舉動，到九十二年八月告訴人尚以電話主動與被告聯
    繫終止備忘錄事宜，並非尋無其人，告訴人於本院審理時亦陳稱自八極公司九十
    二年五月五日最後一筆匯款後，直到九十二年七月底伊方表明終止合約前仍然可
    以找到被告，只是被告都說老闆還在大陸等詞（參本院卷第八五頁筆錄），並無
    積極證據直接或間接顯示，被告有逃匿或捲款潛逃之舉。況且，八極公司委託欣
    洋法律事務所發予被告之存證信函，亦僅提及要終止八極公司與被告間之資金合
    作契約，有存證信函及信封各乙件附卷可佐（參發查卷第八頁至第十頁），並未
    直指被告涉犯詐欺犯行，直至因告訴人所提供送件地址無人收受後，方於九十二
    年十二月八日提出刑事詐欺之告訴。可見告訴人初始是否認為本案被告僅屬民事
    債務不履行問題，而非涉犯刑法詐欺罪嫌，不無可疑。
  (六)又犯罪事實應依證據認定之，無證據不得推定其犯罪事實，已如前述，故被告否
    認犯罪事實所持之辯解，縱屬不能成立，仍非有積極證據，足以證明其犯罪行為
    ，不能據為有罪之認定。被告雖於偵訊時一度辯稱要求告訴人匯款之三百六十萬
    元保證金，實際上並非保證金，而係要給見證人戊○○、趙浩慈、丙○○、藍雅
    珍每人各九十萬元勞務費用云云。然告訴人於本院審理時指稱：伊與被告締結之
    資金合作備忘錄確實提及八極公司要提供三百六十萬元保證金，另外見證人每人
    各九十萬元勞務費用是將來合作成功後，再由八極公司支付等情，與被告於本院
    審理時所供相符，且有卷附勞務費用分配表（偵卷第三二頁）可參，證人戊○○
    、丙○○於本院審理時亦分別具結證稱確實有提到每人各九十萬元勞務費用等節
    。足見本案資金合作備忘錄確實提及八極公司負有提供三百六十萬元保證金之義
    務，及將來合作成功者，該公司應另外給予每位見證人各九十萬元勞務費用至明
    。被告於偵訊時雖一度辯稱告訴人所匯之款項即是要給予上開見證人之費用，固
    無可採。惟經被告、告訴人於本院審理時釐清上情後業已明朗，公訴人認既為勞
    務費用則與被告所供保證金之約定互相矛盾，且對於何以又交付與陳先生（丁○○）等情詞顯然供詞不一，而認被告上開供述內容要難採信。顯係忽略被告與告
    訴人實際上存在保證金及勞務費用之約定，且數額適均為三百六十萬元使然。蒞
    庭公訴人雖質疑證人丁○○並不知道被告與告訴人間有關於三百六十萬元保證金
    之約定，而被告卻自行要求告訴人要繳付該筆保證金，顯然被告一開始即有詐欺
    該保證金之嫌疑，並對證人丁○○上開證詞內容提出若干質疑等節。惟依被告與
    告訴人締結之資金合作備忘錄０３─０６約定「乙方（八極公司）提供保證金予
    甲方（被告）三百六十萬元，於融資款償還結算完成時，甲方須於三日內退還甲
    方（應係乙方之誤）提供之保證金」，被告於告訴人所代表之八極公司融資款償
    還結算完成時，即須將該保證金返還八極公司，依契約文義，乃作為確保乙方債
    務之履行，並未有乙方如不履約則甲方可沒收該保證金之違約處罰約定，此觀被
    告與證人丁○○所締結之資金合作協議書０４─０４亦有相同約定可明。且本院
    就被告收受告訴人所繳納之二百二十萬元保證金款項部分，認定並非被告施用詐
    術致使告訴人陷於錯誤而匯款之結果，已如前述。且公訴人復未能舉證證明證人
    丁○○證述內容有何不足採之處，其仍主張被告上開辯解之不可採，而有詐欺之
    犯罪嫌疑，為本院所不採。
五、綜上所述，本案應屬告訴人違反資金合作備忘錄約定在先，未依約在九十二年三
    月十九日提供保證金三百六十萬元及完整之財務報表、營運生產計劃書供證人丁○○審核通過，導致被告未取得丁○○自國外提供之資金來源，致無法順利將三
    億六千萬元之鉅額資金融通予告訴人所代表之八極公司，告訴人顯有可歸責之事
    由在先，自無法苛求被告在無法確知其提供之資金是否獲得確保前，即令其有依
    約提供融資之義務。本案自亦不能以被告事後未提供三億六千萬元資金之客觀事
    實，遽而認定被告於與告訴人締結資金合作備忘錄之時，即有詐騙告訴人保證金
    之故意。末被告於本院辯論終結前亦與告訴人達成和解，有和解書一份在卷可參
    ，告訴人亦當庭表明其初無告訴被告詐欺之意思，只希望其能還款即可，益徵被
    告並無詐欺告訴人財物之故意。綜上所述，依現有事證尚無法使本院形成為被告
    有罪之確信，此外，復查無其他積極事證足以證明被告有詐欺犯行，被告犯罪不
    能證明，爰依法為無罪判決之諭知。
據上論斷，應依刑事訴訟法第三百零一條第一項，判決如主文。
中      華      民      國      九十三      年      十一    月    三    日
                                        審判長法  官  張靜琪
                                              法  官  王鏗普
                                              法  官  賴妙雲
右正本證明與原本無異。
如不服本判決，應於送達後十日內向本院提出上訴狀 （須附繕本） ，上訴於台灣高等
法院台中分院。
                                              書記官
中      華      民      國      九十三      年      十一    月    三    日
